臺灣臺北地方法院民事判決　　　　　　 99年度勞訴字第222號
原　　　告　張瑞昌
　　　　　　翁秋惠
　　　　　　黃燕麗
被　　　告　惠陽旅行社股份有限公司
法定代理人　謝健群
上列當事人間請求給付資遣費事件，本院於民國100年1月6日言
詞辯論終結，判決如下：
    主  文
被告應給付原告張瑞昌新台幣拾柒萬伍仟捌佰壹拾貳元，原告
翁秋惠新台幣壹拾捌萬陸仟佰柒拾伍元，原告黃燕麗新台幣壹
拾玖萬柒仟柒佰伍拾元，及均自民國九十九年一月二十三日起至
清償日止，按週年利率百分之五計算之利息。
原告其餘之訴駁回。
訴訟費用由被告負擔百分之九十八，餘由原告負擔。
本判決原告勝訴部分，於原告張瑞昌、翁秋惠、黃燕麗各以新台
幣壹拾萬元、新台幣柒萬元、新台幣柒萬元供擔保後，得假執
行；被告如各以新台幣拾柒萬伍仟捌佰壹拾貳元、新台幣壹拾
捌萬陸仟佰柒拾伍元、新台幣壹拾玖萬柒仟柒佰伍拾元為原告
張瑞昌、翁秋惠、黃燕麗預供擔保，得免為假執行。
原告其餘假執行之聲請駁回。
    事實及理由
一、按解散之公司，除合併、分割或破產而解散，應行清算；股
    份有限公司之清算，除公司法或章程另有規定或經股東決議
    另選任清算人外，以全體董事為清算人，此觀公司法第24條
    、第322條規定甚明。查被告業已於民國98年12月8日經臺北
    市政府以府產業商字第09890841910號函為解散登記，且選
    任被告公司董事謝建群為清算人，有公司變更登記事項卡為
    證，且為原告所不爭執，揆諸上揭規定，應由謝建群為被告
    之法定代理人代表公司為訴訟行為，合先敘明。
二、次按訴狀送達後，原告不得將原訴變更或追加他訴。但請求
    之基礎事實同一者，不在此限，民事訴訟法第255條第1項第
    2 款定有明文。本件原告起訴時原聲明：被告應給付原告新
    台幣（下同）77萬4,370元，及自起訴狀繕本送達翌日（即
    99年1月23日）起至清償日止，按週年利率百分之5計算之利
    息，嗣於訴訟進行中，變更聲明如後述，核其所為係基於同
    一基礎事實，應予准許。
三、原告主張：原告張瑞昌、翁秋惠、黃燕麗分別自87年11月3
    日、87年11月3日、92年1月21日受僱於被告公司。詎被告於
    98年12月7日惡意解散，且未預告終止兩造勞動契約並發給
    資遣費，經98年12月25日臺北市政府勞工局勞資爭議案件協
    調會調解未果，爰依勞動基準法（下稱勞基法）第11條、第
    17條規定，請求被告給付資遣費，並聲明：被告應給付原告
    張瑞昌、翁秋惠、黃燕麗各新台幣（下同）40萬4,245元、1
    9萬3,375元、17萬6,750元，及均自起訴狀繕本送達翌日起
    至清償日止，按週年利率百分之5計算之利息。願供擔保請
    准宣告假執行。
四、被告則以：原告翁秋惠為被告公司股東，因股權紛爭挾怨報
    復，勾結原告張瑞昌、黃燕麗持偽造薪資表及所得稅扣繳憑
    單等記錄，向被告請求給付資遣費。實則被告為合署辦公形
    式（俗稱靠行），即被告每月分別向原告張瑞昌、翁秋惠、
    黃燕麗收取合作費（靠行費）5,000元、2,000元、7,000元
    及代收轉付（營業稅）等費用，由被告為原告代辦申領導遊
    證、領隊證等相關證照並向交通部觀光局申報在職，原告則
    以被告名義在外承接業務、販售機票、招攬旅客，盈虧由原
    告個人自負，且原告個人勞、健全額保費（含個人自付及雇
    主負擔）及提撥勞工退休金費用，亦係原告按月給付被告，
    再以被告名義代為投保及提撥，故兩造間確無僱傭關係，被
    告無依勞基法規定預告終止勞動契約之必要等語，資為抗辯
    ，並聲明：原告之訴駁回。願供擔保，請准宣告免為假執行
    。
五、兩造不爭執之事實：
  (一)被告曾向交通部觀光局申報原告張瑞昌、翁秋惠、黃燕麗任
    職被告公司擔任業務員，原告張瑞昌任職期間自78年1月30
    日起至98年12月30日止、原告翁秋惠任職期間自77年12月30
    日起至80年3月1日止，另自81年7月22日起至81年11月17日
    止，及自86年1月10日起至98年12月7日止。原告黃燕麗自78
    年1月17日起至81年3月4日止，及自83年12月19日起至98年
    12月30日止。
  (二)原告自94年起至98年止，所得扣繳資料上記載自被告獲有薪
    資所得，原告張瑞昌各為28萬4,347元、36萬5,400元、38萬
    1,600元、44萬5,600元、46萬5,800元，原告翁秋惠各為25
    萬1,958元、25萬2,000元、25萬2,000元、25萬2,000元、23
    萬1,000元，原告黃燕麗各為30萬5,947元、38萬1,600元、4
    3萬1,000元、49萬8,300元、46萬2,000元。
六、原告主張兩造間有僱傭契約關係，被告於98年12月7日解散
    公司，自應給付原告資遣費，為被告所否認，並以前揭情詞
    置辯，茲本件應審究之爭點為：(一)兩造間有無僱傭關係存在
    ？
    (二)如有，原告所得請求之資遣費為何？
  (一)兩造間有無僱傭關係存在？
  1.原告主張其受僱於被告，擔任業務員，負責招攬業務，自被
    告受領資，被告並為其投保勞健保乙節，有原告提出94年至
    98年度綜合所得稅納稅證明書、扣繳憑單、勞工保險被保險
    人投保資料表為證，並據本院調閱原告自94年起至98年止所
    得明細資料，查核屬實。且被告公司解散前負責人即證人洪
    世輝亦到庭結證稱：原告係被告公司的員工，是擔任業務工
    作，原告翁秋惠有兼任總務工作，業務工作是跑客戶招攬客
    戶，參加公司的旅行團，被告公司沒有靠行的業務員，因觀
    光局規定裡面就禁止靠行的方式，靠行的方式經營如果被查
    到，公司會被處罰，還會被吊銷執照等語（見100年1月6日
    言詞辯論筆錄），且被告曾向交通部觀光局申報原告張瑞昌
    自78年1月30日起至98年12月30日止任職被告公司業務員，
    原告翁秋惠自77年12月30日起至80年3月1日止，自81年7月
    22日起至81年11月17日止，及自86年1月10日起至98年12月7
    日止（因未申報離職，故以該公司申請解散日期98年12月7
    日為離職日）任職於被告公司業務員，原告黃燕麗自78年1
    月17日起至81年3月4日止，及自83年12月19日起至98年12月
    30日止任職被告公司業務員，有交通部觀光局99年10月29日
    觀業字第09900348 827號函在卷可稽，足見原告主張其受僱
    於被告乙節，應屬實在。
  2.被告固抗辯：原告係被告公司靠行人員，以被告名義在外承
    接業務，但盈虧自負，由被告代辦導遊證、領隊證並向交通
    部觀光局申報在職，原告每月應給付被告合作費（即俗稱靠
    行費）、代收轉付營業稅，且勞健保及退休金提撥均由原告
    自行負擔，扣繳憑單係前任公司負責人虛報云云，並提出被
    告公司98年6至10月帳表以佐其說。查被告提出上開帳表，
    原告否認為真正，證人洪世輝亦否認上開帳表後所附收款明
    細表係帳表原始明細，其真實性已屬可疑，遑論上開收細表
    中，合作費欄下並無原告翁秋惠列名其上，亦無原告翁秋惠
    每月繳交被告合作費2,000元之記載，且該合作費苟係俗稱
    靠行費用，何以被告公司原負責人洪世輝亦需以「洪董」名
    義列載其上而需每月繳納合作費2,000元？被告固謂原告翁
    秋惠係洪世輝友人，故收款明細表上係以洪世輝名義列載原
    告翁秋惠應繳費用云云。然苟如被告所辯原告翁秋惠係以靠
    行方式由被告向交通部申報任職，並由被告投保勞健保，原
    告翁秋惠顯然係被告公司登記在案之業務員，被告既稱每月
    應向原告翁秋惠收取合作費、勞健保費及代收轉付營業稅，
    衡情應無將原告翁秋惠應給付被告之金額逕以洪世輝名義列
    載之必要，此由同為被告公司股東之藍秋代、謝建群各以自
    己名義列載（藍秋代為前任被告公司負責人即謝建群父親之
    配偶，以謝太太名義列載）於收款明細表上益徵顯然。至被
    告所辯收款明細上原告係自行負擔勞健保費用及提撥勞工退
    休金乙節，被告未能提出原告自行負擔前開費用之證據，被
    告公司銀行帳戶明細亦僅有現金存入帳戶記錄，無從分辨現
    金究係由何人存入，自不足採為不利原告之認定，是被告所
    辯原告係靠行被告公司，即無足取。
  (二)原告所得請求之資遣費為何？
  1.按雇主依勞動基準法第11條或13條但書終止勞動契約者，應
    依左列規定發給勞工資遣費：一在同一雇主之事業單位繼續
    工作，每滿1年發給相當於1個月平均工資之資遣費。二依前
    款計算之剩餘月數，或工作未滿1年者，以比例計給之。未
    滿1個月者以1個月計，勞基法第17條定有明文。又按勞工適
    用本條例之退休金制度者，適用本條例後之工作年資，於勞
    動契約依勞基法第11條、第13條但書、第14條及第20條或職
    業災害勞工保護法第23條、第24條規定終止時，其資遣費由
    雇主按其工作年資，每滿1年發給2分之1個月之平均工資，
    未滿1年者，以比例計給；最高以發給6個月平均工資為限，
    不適用勞基法第17條之規定，勞工退休金條例第12條第1項
    亦有明文。原告主張兩造間有僱傭關係存在，已如前述，且
    被告業於98年12月7日為解散登記並實際上歇業，為被告所
    不爭執，自已合於勞基法第11條第1款之情形，則原告依前
    開規定，請求被告給付資遣費，自屬有據。
  2.原告主張離職前6個月平均薪資，原告張瑞昌為4萬3,900元
    ，原告翁秋惠為2萬1,000元，原告黃燕麗為4萬2000元，固
    據提出薪資表、勞工保險被保險人投保資料為證，惟被告否
    認前開薪資表之真正，質之原告翁秋惠亦自承：勞保投保薪
    資與實際支領之薪資數額不同等語（見99年11月25日言詞辯
    論筆錄），足見難逕以勞保投資薪資作為認定原告平均薪資
    之依據。又查，原告張瑞昌、翁秋惠、黃燕麗於98年1月起
    至11月止，自被告領取薪資數額各為46萬5,800元、23萬
    1,000元、46萬2,000元，有扣繳憑單及所得明細在卷可佐，
    則應認原告離職前6個月平均薪資為原告張瑞昌4萬2,345元
    （計算式：465,800÷11＝42,345，元以下四捨五入）、原
    告翁秋惠2萬1,000元（計算式：231,000÷11＝21,000）、
    原告黃燕麗4萬2,000元（計算式：462,000÷11＝42,000）
    。再查，原告張瑞昌受僱被告期間係自87年11月3日起至98
    年12月7日止，則原告張瑞昌依勞基法舊制任職期間（即自
    87年11月3日起至94年6月30日止）計有6年8個月，依勞工退
    休金條例新制任職期間（即自94年7月1日起至98年12月7日
    止）計有4年5個月，則原告張瑞昌得請求被告給付之資遣費
    為37萬5,812元【計算式：42,345×（6＋8/12）+42,345×
    （4+5/ 12）×0.5=375,812元，元以下四捨五入】；原告翁
    秋惠受僱被告期間係自87年11月3日起至98年12月7日止，則
    原告翁秋惠依勞基法舊制任職期間（即自87年11月3日起至
    94年6月30日止）計有6年8個月，依勞工退休金條例新制任
    職期間（即自94年7月1日起至98年12月7日止）為4年5個月
    ，原告翁秋惠得請求被告給付之資遣費為18萬6,375元【計
    算式：21,000×（6＋8/12）＋21,000×（4＋5/12）×0.5
    ＝186,375，元以下四捨五入】。原告黃燕麗受僱被告期間
    係自92年1月21日起至98年12月7日止，則原告黃燕麗依勞基
    法舊制任職期間（即自92年1月21日起至94年6月30日止）計
    有2年6個月，依勞工退休金條例新制任職期間（即自94年7
    月1日起至98年12月7日止）為4年5個月，原告黃燕麗得請求
    被告給付之資遣費為19萬7,750元【計算式：42, 000×（2
    ＋6/12）＋42,000×（4＋5/12）×0.5＝197,750，元以下
    四捨五入】。
七、綜上所述，原告依勞基法第17條、勞工退休金條例第12條第
    1項規定，請求被告分別給付原告張瑞昌37萬5,812元、原告
    翁秋惠18萬6,375元、原告黃燕麗19萬7,750元，及均自起訴
    狀繕本送達之翌日即99年1月23日起至清償日止，按週年利
    率5%計算之利息，為有理由，應予准許，原告逾此範圍之請
    求，則屬無據，應予駁回。
八、兩造均陳明願願供擔保，聲請宣告假執行及免為假執行，就
    原告勝訴部分，核無不合，爰分別酌定金額准許之，至原告
    敗訴部分，其假執行之聲請亦失所附麗，應併予駁回。
九、本件事證已臻明確，兩造其餘攻擊防禦方法及其他所為之舉
    證，經審酌後認對於本件判斷不生影響，爰不一一論述，併
    此敘明。
十、訴訟費用負擔之依據：民事訴訟法第79條。
中    華    民    國   100    年    1     月    28    日
                  勞工法庭      法  官  賴惠慈
以上正本係照原本作成。
如對本判決上訴，須於判決送達後20日內向本院提出上訴狀。如
委任律師提起上訴者，應一併繳納上訴審裁判費。
中    華    民    國   100    年    1     月    28    日
                                書記官  廖素芳